【裁判字號】    90,交聲,192
【裁判日期】    901005
【裁判案由】    聲明異議
【裁判全文】
臺灣臺南地方法院交通事件裁定                      九十年度交聲字第一九二號
    移送機關  交通部公路區嘉義區監理所台南監理站
    受處分人  甲○○
右列受處分人因違反道路交通管理處罰條例案件，對於交通部公路局嘉義區監理所台
南監理站九十年八月三十日所為之南監五駕字第七四─ＧＢ0000000號號裁決
處分，聲明異議，本院裁定如左：
    主  文
原處分撤銷。
甲○○號牌他物遮蔽使不能辨認其號牌，處罰鍰新台幣參佰元。
    理  由
一、按依道路交通管理處罰條例第十三條規定；汽車行駛有左列情形之一者，處汽車
    所有人新台幣貳千四百元以上四千八百元以下罰鍰，並責令申請換領牌照或改正
    ：（一）損毀或變造汽車牌照，塗抹污損牌照，或以安裝其他器具之方式使不能
    辦認其牌號者。（二）塗改客、貨車身標明之載客人數、載重量、總重量或總聯
    結重量，與原核定數量不符者。（三）引擎號碼或車身號碼、與原登記位置或模
    型不符者。同法第十四條規定汽車行駛有左列情形之一者，處汽車所有人一百元
    以上二百元以下罰鍰，並責令改正、補換牌照或禁止其行駛：（一）牌照遺失或
    破損，不報請公路主管機關補發、換發或重新申請者。（二）行車執照、拖車使
    用證或預備引擎使用證，未隨車攜帶者。（三）號牌污穢，不洗刷清楚或為他物
    遮蔽，非行車途中因遇雨、雪道路泥濘所致者。
二、本件受處分人即異議人甲○○於民國九十年七月十一四日上午十時二分許，駕駛
    車號ＧＲ－１５４８吉普車，行經台中市○○○路與崇德路口時，因車號牌為保
    險桿遮蔽一節，業據證人即告發警員陳琪富到庭結證屬實。異議人亦自承其事，
    惟爭執警員於舉發當時舉發之違規事實為；「號牌以他物遮蔽（責令換）」因其
    爭執保險桿係購入時即有，非其擅自組裝，即或確有遮蔽其事，亦屬該條例第十
    四條第三款情形，唯經異議人以陳述單向監理站申述，經監理單位向台中市警局
    詢問後，回函更改違規事實為；「安裝保險桿遮蔽號牌至不能辨識車號」，監理
    站遂依該更正違規事實裁處異議人違反第十三條第一款處罰鍰新台幣二千四百元
    。異議人既未損毀汽車牌照，也未將牌照塗抹使不能辨認其號牌，如何能以第十
    三條第一款舉發，請能撤銷原處分，以免冤抑云云。
三、按依刑事訴訟法不利益變更原則規定，因道路交通管理處罰條例第八十九條規定
    準用於該條例。異議人爭執保險桿並非伊安裝，苟其爭執屬實，則其所違反之違
    規情形顯然確係該當該條例第十四條第三款，（如查係異議人安裝則應係違反第
    十三條第一款），經查，舉發警員於當日舉發時既認定異議人違規情形係；「號
    牌以他物遮蔽（責令換）」，有舉發違反道路交通管理事件通知單一份在卷足憑
    ，自不得因其不服原舉發，逕行更正原舉發理由而更改為罰則較重之；「安裝保
    險桿遮蔽號牌至不能辨識車號」，否則即違反上開不利益變更原則，經本院函詢
    台中市警察局據函覆；「... 正確之違反法條；號牌以他物遮蔽，為第十四條第
    一項第三款，建請貴院一更正之條款適法裁定」，有該局90.9.25警交字第60724
    號函及舉發違反道路交通管理事件通知單一份在卷足憑，台南監理站不查，遂依
    該更正之舉發書裁處異議人；「安裝保險桿遮蔽號牌至不能辨識車號」，處罰鍰
    新台幣二千四百元。也有該違反道路交通管理事件裁決書各一張在卷可考，裁處
    自有未合。是本件異議為有理由，但異議人已自承前開違規情事，應由本院裁定
    將原處分撤銷，依異議人違反道路交通標誌標線號誌設置規則第十四條第三款，
    諭知如主文第二項所示。
據上論斷，應依道路交通案件處理辦法第二十條前段裁定如主文。
中    華    民    國      九十      年      十      月        五        日
                              臺灣臺南地方法院交通法庭
                                      法  官  何  清  池
右正本證明與原本無異。
如不服本裁定，應於裁定送達後五日內向本院提出抗告狀( 應附繕本 )。
                                      書記官  林  木  村
中    華    民    國      九十      年      十      月        五        日


司法院資訊處製作；財團法人民間司法改革基金會備份。
